【裁判字號】    97,訴,1218
【裁判日期】    971231
【裁判案由】    違反毒品危害防制條例
【裁判全文】
臺灣新竹地方法院刑事判決              97年度訴字第1218號
公  訴  人  臺灣新竹地方法院檢察署檢察官
被      告  甲○○
                    1樓
                    中心）
上列被告因違反毒品危害防制條例案件，經檢察官提起公訴（97
年度毒偵字第1423號）後，經被告於本院準備程序中，就被訴事
實為有罪之陳述，經告知被告簡式審判程序之旨，並聽取檢察官
、被告之意見後，經本院合議庭裁定由受命法官進行簡式審判程
序，本院判決如下：
    主  文
甲○○施用第一級毒品，累犯，處有期徒刑壹年，扣案之第一級
毒品海洛因壹包（驗餘淨重貳點零伍公克），沒收銷燬之；
扣案之分裝袋柒拾伍個，均沒收之。又施用第二級毒品，累犯，
處有期徒刑陸月。應執行有期徒刑壹年肆月；扣案之第一級毒品
海洛因壹包（驗餘淨重貳點零伍公克），沒收銷燬之；扣案
之分裝袋柒拾伍個，均沒收之。
    犯罪事實
一、甲○○前於民國81年間，因違反藥事法案件及麻醉藥品管理
    條例等案件，經臺灣高等法院於82年8 月9 日以82年度上訴
    字第2764號判決分別判處有期徒刑10月、6 月，應執行有期
    徒刑1 年1 月確定。又於82年間因違反麻醉藥品管理條例及
    肅清煙毒條例等案件，經本院於83年3 月16日以82年度重訴
    字第1045號判決分別判處7 月、4 年、1 年6 月、2 年2 月
    ，應執行有期徒刑7 年，上開2 案件合併執行，於86年1 月
    28 日 假釋出監，嗣因撤銷假釋，尚有殘刑4 年3 月18日，
    並與其於86年另犯違反麻醉藥品管理條例案件，經臺灣高等
    法院於87年4 月28日以86年度上訴字第6490號判決判處之有
    期徒刑7 月接續執行，於90年7 月13日假釋出監，並付保護
    管束。再經撤銷假釋，應執行殘刑2 年2 月10日，於94年8
    月24日縮刑期滿執行完畢。甲○○另於91年間，因施用毒品
    案件，經本院於91年6 月28日以91年度毒聲字第649 號裁定
    送觀察、勒戒後，認有繼續施用毒品之傾向，經本院於91年
    10月21日以91年度毒聲字第960 號裁定令入戒治處所施以強
    制戒治，嗣於92年8 月6 日停止強制戒治出所，所餘期間交
    付保護管束，於92年10月6 日保護管束期滿未經撤銷視為執
    行完畢。復於95年間，因違反毒品危害防制條例等案件，經
    本院以95年度訴字第238 號、95年度訴字第693 號、95年度
    訴字第878 號判決分別判處有期徒刑3 月、8 月；5 月、10
    月；10月，應執行有期徒刑1 年6 月，經減刑後應執行有期
    徒刑9 月，於96年10月1 日易科罰金執行完畢。
二、詎其仍不知悔改，基於施用第一級毒品海洛因之犯意，於97
    年7 月24日晚間7 時許，在新竹市○區○○路96巷14號住處
    ，以將第一級毒品海洛因摻入香煙中點燃後吸食其煙之方式
    ，施用第一級毒品海洛因1 次，另基於施用第二級毒品甲基
    安非他命之犯意，在上開時間、地點，以將第二級毒品甲基
    安非他命置於鋁箔紙上燒烤後吸取其煙之方式，施用第二級
    毒品甲基安非他命1 次。嗣於97年7 月25日下午3 時許，在
    新竹市○○街34號前，因行跡可疑為警盤查，而當場查獲海
    洛因1 包毛重2.28公克（驗餘淨重2.0335公克），及甲○○
    所有供施用第一級毒品海洛因所用之分裝袋75個，並經採尿
    送驗後，始查悉上情。
三、案經新竹市警察局第三分局報告臺灣新竹地方法院檢察署檢
    察官偵查起訴。
    理    由
一、程序部分：
    按除被告所犯為死刑、無期徒刑、最輕本刑為3 年以上有期
    徒刑之罪或高等法院管轄第一審案件者外，於前條第1 項程
    序進行中，被告先就被訴事實為有罪之陳述時，審判長得告
    知被告簡式審判程序之旨，並聽取當事人、代理人、辯護人
    及輔佐人之意見後，裁定進行簡式審判程序，刑事訴訟法第
    273條之1第1 項定有明文。本件被告甲○○所犯係死刑、無
    期徒刑、最輕本刑為3 年以上有期徒刑以外之罪，其於準備
    程序中就被訴事實為有罪之陳述，經告知簡式審判程序之旨
    ，並聽取公訴人及被告之意見後，本院合議庭認為適宜而裁
    定由受命法官獨任進行簡式審判程序，合先敘明。
二、認定被告甲○○犯行所憑之各項證據：
（一）被告甲○○對於其施用第一級毒品海洛因、第二級毒品甲
      基安非他命之犯行，迭於本院準備、簡式審判程序時均坦
      承不諱（見本院卷第30、40頁）。
（二）臺灣尖端先進生技醫藥股份有限公司97年8 月6 日出具之
      濫用藥物檢驗報告（報告編號：竹三-3號）暨新竹市警察
      局辦理煙毒、麻醉藥品案尿液送驗受檢人真實姓名代號對
      照表暨送驗登記簿各1 份（見偵查卷第42、43頁）在卷足
      參：對於被告甲○○於97年7 月25日在警局所親採封緘之
      尿液（尿液編號：C-157 號），經送臺灣尖端先進生技醫
      藥股份有限公司以氣相層析質譜儀分析法檢驗後，呈可待
      因、嗎啡及安非他命、甲基安非他命陽性反應，其中嗎啡
      、可待因濃度分別為68700ng/ml、10760ng/ml，各逾閾值
      濃度（均為300ng/ml）229 倍、35倍有餘，而安非他命、
      甲基安非他命濃度則各為826ng/ml、9732ng/ml ，逾閾值
      濃度（為500ng/ml）1 倍、19倍有餘，是被告甲○○於97
      年7 月24日晚間7 時許，應有施用第一級毒品海洛因及第
      二級毒品甲基安非他命各1 次之犯行；且核與其於本院準
      備、簡式審判程序所為之供述大致相符。另有扣案之海洛
      因1 包在卷可佐（經鑑定後，含第一級第6 項毒品海洛因
      成分，淨重2.0335公克，有行政院衛生署草屯療養院草療
      鑑字第0970007250號鑑定書1 紙在卷足稽，見偵查卷第51
      頁）。
（三）被告甲○○前於91年間，因施用毒品案件，經本院於91年
      6 月28日以91年度毒聲字第649 號裁定送觀察、勒戒後，
      認有繼續施用毒品之傾向，經本院於91年10月21日以91年
      度毒聲字第960 號裁定令入戒治處所施以強制戒治，嗣於
      92年8 月6 日停止強制戒治出所，所餘期間交付保護管束
      ，於92年10月6 日保護管束期滿未經撤銷視為執行完畢等
      情，有臺灣高等法院被告前案紀錄表1 份附卷足資參佐。
      其於前開強制戒治執行完畢釋放後5 年內，再犯本件施用
      毒品之犯行，依毒品危害防制條例第23條第2 項規定，本
      院自應予以審理。
（四）綜上，本件被告甲○○施用毒品之犯行明確，均應依法予
      以論科。
三、又被告甲○○所犯施用第二級毒品犯行部分，公訴人認被告
    甲○○係施用第二級毒品安非他命。惟安非他命、甲基安非
    他命固同屬安非他命類之中樞神經興奮劑，且俗名通常互為
    混用，惟2 者究屬不同之第二級毒品，並以甲基安非他命目
    前國內濫用最為嚴重。而施用甲基安非他命之代謝最先是去
    N-甲基（N-deme thylation）形成安非他命，而施用甲基安
    非他命後，在正常尿液PH值情況下，24小時內，有43％服用
    劑量以甲基安非他命原態排出；另施用安非他命後24小時內
    ，有30％以安非他命原態排出，20％經去氮基作用及氧化作
    用形成苯甲酸，2 ％經反應形成Norephedrine（參照行政院
    衛生署出版「物質濫用」、「常見濫用藥物檢驗方法彙編」
    所載）。施用安非他命後，其尿液不致檢出甲基安非他命陽
    性反應，而施用甲基安非他命後，其尿液可檢出甲基安非他
    命和其代謝物安非他命成分，有行政院衛生署管制藥品管理
    局93年11月2日管檢字第0930010499號函影本1份在卷可參。
    是尿液經檢驗出甲基安非他命陽性，係被告甲○○施用甲基
    安非他命後以甲基安非他命原態排出者；而檢驗出安非他命
    陽性部分，乃施用甲基安非他命、安非他命均可檢驗出安非
    他命陽性反應。則由本件被告甲○○尿液經檢驗結果，呈甲
    基安非他命陽性反應，足以認定被告甲○○係施用甲基安非
    他命，而非安非他命。是公訴人就此部分記載為安非他命，
    應予更正。
四、按海洛因、甲基安非他命分別係毒品危害防制條例第2條第2
    項第1款、第2款所定之第一級毒品，均不得非法持有、施用
    。是以：
（一）核被告甲○○於97年7 月24日晚間7 時許，非法施用第一
      級毒品海洛因1 次之犯行，係犯毒品危害防制條例第10條
      第1 項之施用第一級毒品罪。另被告甲○○於97年7 月24
      日晚間7 時許，施用第二級毒品甲基安非他命1 次之犯行
      ，則係犯毒品危害防制條例第10條第2 項之施用第二級毒
      品罪。
（二）被告甲○○持有第一級毒品海洛因、第二級毒品甲基安非
      他命後，進而施用，其持有之低度行為應為施用之高度行
      為所吸收，不另論以持有第一級毒品及第二級毒品罪。
（三）又被告甲○○上開施用第一級毒品海洛因1 次、第二級毒
      品甲基安非他命1次犯行部分，其犯意各別，應分論併罰
      。
（四）被告甲○○曾於81年間，因違反藥事法案件及麻醉藥品管
      理條例等案件，經臺灣高等法院於82年8 月9 日以82年度
      上訴字第2764號判決分別判處有期徒刑10月、6 月，應執
      行有期徒刑1 年1 月確定。又於82年間因違反麻醉藥品管
      理條例及肅清煙毒條例等案件，經本院於83年3 月16日以
      82年度重訴字第1045號判決分別判處7 月、4 年、1 年6
      月、2 年2 月，應執行有期徒刑7 年，上開2 案件合併執
      行，於86年1 月28日假釋出監，嗣因撤銷假釋，尚有殘刑
      4 年3 月18日，並與其於86年另犯違反麻醉藥品管理條例
      案件，經臺灣高等法院於87年4 月28日以86年度上訴字第
      6490號判決判處之有期徒刑7 月接續執行，於90年7 月13
      日假釋出監，並付保護管束。再經撤銷假釋，應執行殘刑
      2 年2 月10日，於94年8 月24日縮刑期滿執行完畢。復於
      95 年 間，因違反毒品危害防制條例等案件，經本院以95
      年度訴字第238 號、95年度訴字第693 號、95年度訴字第
      878 號等判決分別判處有期徒刑3 月、8 月；5 月、10月
      ；10月，應執行有期徒刑1 年6 月，經減刑後應執行有期
      徒刑9 月，於96年10月1 日易科罰金執行完畢等情，有臺
      灣高等法院被告前案紀錄表1 份在卷可按，其受有期徒刑
      之執行完畢，5 年以內故意再犯本件有期徒刑以上之2 罪
      ，均為累犯，均應依法加重其刑。
（五）爰審酌被告甲○○有前開施用毒品強制戒治及刑之執行之
      紀錄，業已詳述如上；竟仍不知戒惕，再度違犯本件毒品
      危害防制條例第10條第1 項、第2 項之罪，無視於毒品對
      於自身健康之戕害及國家對於杜絕毒品犯罪之禁令；其犯
      罪之動機、目的單純；又施用毒品係自戕行為，犯罪手段
      平和，亦未因此而危害他人，所生損害非大；再考之其於
      犯後坦承犯行，態度良好，並參諸施用毒品者均有相當程
      度之成癮性及心理依賴，其犯罪心態與一般刑事犯罪之本
      質並不相同，應側重以適當之醫學治療及心理矯治處遇為
      宜等一切情狀，爰分別量處如主文所示之刑，併定其應執
      行之刑，以示懲儆。
（六）至扣案之第一級毒品海洛因1包（經鑑定後，含第一級第6
      項毒品海洛因成分，淨重2.0335公克），屬違禁物，應依
      毒品危害防制條例第18條第1 項前段規定諭知沒收銷燬。
      另扣案之分裝袋75個，係被告甲○○所有供施用第一級毒
      品海洛因時分裝所用之物，業據被告甲○○供承在卷（見
      本院卷第40頁），均爰依刑法第38條第1 項第2 款之規定
      ，均沒收之。
據上論斷，應依刑事訴訟法第273條之1第1 項、第299條第1項前
段，毒品危害防制條例第10條第1 項、第2項、第18條第1項前段
，刑法第11條、第47條第1 項、第51條第5 款、第38條第1 項第
2款，判決如主文。
本案經檢察官陳玉華到庭執行職務。
中    華    民    國    97    年    12   月    31     日
                  臺灣新竹地方法院刑事第四庭
                              法  官  劉兆菊
以上正本證明與原本無異
如不服本判決應於收受判決後10日內向本院提出上訴書狀，並應
敘述具體理由。其未敘述上訴理由者，應於上訴期間屆滿後20日
內向本院補提理由書「切勿逕送上級法院」。
中    華    民    國    97    年    12   月    31     日
                              書記官  蕭汝芳
附錄本案論罪科刑法條全文
毒品危害防制條例第10條
施用第一級毒品者，處6月以上5年以下有期徒刑。
施用第二級毒品者，處3年以下有期徒刑。


司法院資訊處製作；財團法人民間司法改革基金會備份。
